---
title: "Análisis de expresión diferencial - Levadura"
output: html_document
author: Garcia Just
date: onsave
format:
  html:
    toc: true
---

```{r}
#| code-fold: true
#| output: false
if (!require("BiocManager", quietly = TRUE))
    install.packages("BiocManager")
BiocManager::install(version = "3.21")

BiocManager::install("DESeq2")
BiocManager::install("biomaRt")
BiocManager::install("rtracklayer")

```

```{r}
#| code-fold: true
#| output: false
library(DESeq2)
library(biomaRt)
library(tidyverse)
library(ggplot2)
library(reshape2)
library(pheatmap)
library(ggrepel)
library(rtracklayer)
library(plotly)
library(dplyr)
library(nord)
```

# Preparando datos de alineamiento con [STAR](https://github.com/alexdobin/STAR)

```{r}
#| output: false
input_dir <- "../results/mapping/alignments_STAR"
output_dir <- "../results/differential_expression/counts_STAR"

if (!dir.exists(output_dir)) {
  dir.create(output_dir, recursive=TRUE)
}

files <- list.files(input_dir, pattern = "\\ReadsPerGene.out.tab$", full.names = TRUE, recursive = TRUE)

for (archivo in files) {
  # Leemos saltándonos las 4 líneas iniciales y nombrando las 4 columnas
  data <- read_tsv(archivo,
                   skip = 4,
                   col_names = c("Gene_ID", "Unstranded", "Forward", "Reverse"))
  # Construimos el nombre de muestra a partir del nombre de fichero
  sample <- str_split(basename(archivo), "Reads")[[1]][1]
  # Exportamos solo Gene_ID + Unstranded
  out_file <- file.path(output_dir, paste0(sample, "_counts.txt"))
  write_tsv(data[, c("Gene_ID", "Unstranded")],
            out_file,
            col_names = FALSE)
    message("Escrito: ", out_file)
}
```

# Preparando tabla de muestras
```{r}
sampletable <- data.frame(
  SampleName = c("batch1", "batch2", "batch3", 
                 "quimiostato1", "quimiostato2", "quimiostato3"),
  FileName = c("batch1_counts.txt", "batch2_counts.txt", "batch3_counts.txt",
               "quimiostato1_counts.txt", "quimiostato2_counts.txt", "quimiostato3_counts.txt"),
  Condition = c(rep("Batch", 3), rep("Quimiostato", 3))
)

rownames(sampletable) <- gsub("_counts.txt", "", sampletable$FileName)
```

# Importación recuentos STAR
```{r}
setwd("../results/differential_expression")

se_star <- DESeqDataSetFromHTSeqCount(
  sampleTable = sampletable,
  directory = "counts_STAR",
  design = ~ Condition
)
```

# Filtrado de genes

En este caso se decidió filtrar por genes que tengan al menos 10 reads.

```{r}
#| code-fold: true
genes_before <- nrow(se_star)

se_star_before <- se_star

```
```{r}
se_star <- se_star[rowSums(counts(se_star)) > 10, ]
```

```{r}
#| code-fold: true
genes_after <- nrow(se_star)

df <- data.frame(
  Etapa = c("Antes del filtrado", "Después del filtrado"),
  Genes = c(genes_before, genes_after)
)

ggplot(df, aes(x=Etapa, y=Genes, fill=Etapa)) +
  geom_bar(stat="identity", width=0.5) +
  geom_text(aes(label=Genes), vjust=-0.5, size=5) +
  theme_minimal() +
  labs(title="Número de genes antes y después del filtrado", y="Cantidad de genes") +
  theme(legend.position = "none")
```

# Importación de anotación

En este caso, se trabajo con un archivo GTF (`../data/reference/sacCer_genes.gtf`))brindado por la catedra, específico para esta cepa.
```{r}
# ---- Preparar anotación con archivo GTF ----

# Archivo GTF utilizado en el alineamiento 
gtf_file <- "../data/reference/sacCer_genes.gtf"

gtf <- import(gtf_file)

# Filtro por exon, no por CDS por si tengo algún ARN que no codifica para una proteína
genes_gtf <- gtf[gtf$type == "exon"]

# Convertir a data frame para manejarlo
annot <- as.data.frame(mcols(genes_gtf))

# Seleccionar columnas de interés
annot_df <- data.frame(
  gene_id = annot$gene_id,
  external_gene_name = annot$gene_name,
  chromosome_name = as.character(seqnames(genes_gtf)),
  start_position = start(genes_gtf),
  end_position = end(genes_gtf),
  description = if ("description" %in% colnames(annot)) annot$description else NA
)

dim(annot_df)

knitr::kable(head(mcols(genes_gtf)), caption = "Metadatos disponibles (primeras filas)")
```

# Ajuste modelo estadístico DESeq2

Para el análisis de la expresión diferencial se va a usar DESeq2, por ello se procede a ajustar el modelo, con los datos ya transformados y filtrados previamente.

Se calcula el conteo normalizado de los datos, con una transformación log2 + 1 y finalmente se agrega la anotación que se cargo desde el GTF.

Estos datos son en suma almacenados en `normalized_counts_log2_star.txt`
}
```{r}
#---- Ajustar modelo estadístico DESeq2----

se_star2 <- DESeq(se_star)

#Calcular conteo normalizado (transformación log2); + 1
norm_counts <- log2(counts(se_star2,
                           normalized = TRUE)+1)
#Agregar anotación
norm_counts_symbols <- merge(data.frame(ID=rownames(norm_counts),
                                        norm_counts,
                                        check.names=FALSE),
                             annot,
                             by.x="ID",
                             by.y="gene_id",
                             all=F)

#Escribir recuentos normalizados en un archivo
write.table(norm_counts_symbols, "normalized_counts_log2_star.txt", quote=F, col.names=T, row.names=F, sep="\t")
```

# Análisis de expresión diferencial2
```{r}
#| code-fold: true
#----Análisis de expresión diferencial----

#Chequeo de nombre de resultados: depende de qué se haya modelado. Aquí se modeló la "Condition"
resultsNames(se_star2)
#Extraer resultados para Batch vs Quimiostato
de <- results(se_star2,
              contrast = c("Condition", "Batch", "Quimiostato"))


#Chequeo de filas
head(de)
#Agregar la anotación
de_symbols <- merge(data.frame(ID=rownames(de),
                               de,
                               check.names=FALSE),
                    annot,
                    by.x="ID",
                    by.y="gene_id",
                    all=F)
#Escribir los resultados de expresión diferencial en el archivo
write.table(de_symbols,
            "deseq2_results.txt",
            quote=F,
            col.names=T,
            row.names=F,
            sep="\t")
```

```{r}
#----Selección de genes----


de_select <- de_symbols[de_symbols$padj < 0.05 & !is.na(de_symbols$padj) & abs(de_symbols$log2FoldChange) > 0.5,]

write.table(de_select,
            "deseq2_selection.txt",
            quote=F,
            col.names=T,
            row.names=F,
            sep="\t")
```

# Visualización

```{r}
#---- Visualización----
# Transformar los recuentos sin procesar para poder visualizar los datos
se_rlog <- rlog(se_star2)
```

## Correlación de muestras

```{r}
#---- Visualización - Correlación de muestras----

#Calcular la matriz de distancia entre muestras
sampleDistMatrix <- as.matrix(dist(t(assay(se_rlog))))
#Preparar metadata
metadata <- data.frame(Condition = sampletable$Condition)
rownames(metadata) <- sampletable$SampleName
#Gráfico
#pheatmap(sampleDistMatrix, annotation_col=metadata)

pheatmap(sampleDistMatrix,
         annotation_col = metadata,
         main = "Matriz de distancia entre muestras (transformación rlog)",
         fontsize = 10,
         fontsize_row = 10,
         fontsize_col = 10,
         border_color = NA,
         color = colorRampPalette(rev(RColorBrewer::brewer.pal(n = 9, name = "RdBu")))(100),
         angle_col = "45")
```

## PCA

```{r}
#| code-fold: true
# ---- Visualización - PCA personalizado sin líneas en etiquetas ----

# Obtener datos de PCA con DESeq2
pcaData <- plotPCA(se_rlog, intgroup = "Condition", returnData = TRUE)

# Calcular porcentaje de varianza explicada
percentVar <- round(100 * attr(pcaData, "percentVar"))
```


```{r}
#| code-fold: true
#| label: fig-pca-deseq
#| fig-cap: "PCA para los datos de DESeq2 diferenciando por condición" 
# Graficar
ggplot(pcaData, aes(x = PC1, y = PC2, color = Condition, label = name)) +
  geom_point(size = 4, alpha = 0.85) +
  geom_text_repel(size = 3.5, segment.color = NA) +
  scale_color_brewer(palette = "Set1") +
  labs(
    title = "Análisis de componentes principales (PCA)",
    x = paste0("PC1: ", percentVar[1], "% varianza"),
    y = paste0("PC2: ", percentVar[2], "% varianza")
  ) +
  theme_minimal(base_size = 13) +
  theme(
    plot.title = element_text(hjust = 0.5, face = "bold"),
    panel.grid = element_blank(),
    panel.border = element_rect(color = "black", fill = NA),
    legend.position = "bottom"
  )

```

Como se puede observar en la @fig-pca-deseq, los grupos se encuentran bien diferenciados en las dos condiciones en el eje de la compone. Por otro lado, en el eje de PC2 la varianza es muy baja. 

## Volcano Plot

```{r}
# Buscar el mínimo pvalue positivo (no cero)
min_nonzero_p <- min(de_symbols$pvalue[de_symbols$pvalue > 0], na.rm = TRUE)

# Reemplazar pvalues 0 por un valor pequeño (por ejemplo min_nonzero_p / 10)
de_symbols <- de_symbols %>%
  mutate(pvalue = ifelse(pvalue == 0, min_nonzero_p / 10, pvalue))



de_clean <- de_symbols %>%
  filter(is.finite(log2FoldChange), is.finite(pvalue)) %>%
  mutate(diffexpressed = case_when(
    log2FoldChange > 0.5 & pvalue < 0.05 ~ "UP",
    log2FoldChange < -0.5 & pvalue < 0.05 ~ "DOWN",
    TRUE ~ "NO"
  )) %>%
  mutate(diffexpressed = factor(diffexpressed, levels = c("DOWN", "NO", "UP")))

# Etiquetas para genes DE
de_clean$delabel <- NA
idx <- which(de_clean$diffexpressed != "NO" & !is.na(de_clean$ID))
de_clean$delabel[idx] <- de_clean$ID[idx]

plotly_volcano <- de_clean %>%
  plot_ly(
    x = ~log2FoldChange,
    y = ~-log10(pvalue),
    color = ~diffexpressed,
    colors = c("blue", "black", "red"),
    text = ~paste("Gene ID:", ID,
                  "<br>log2FC:", round(log2FoldChange, 2),
                  "<br>p-value:", signif(pvalue, 3)),
    hoverinfo = "text",
    type = "scatter",
    mode = "markers"
  ) %>%
  layout(
    title = "Volcano plot interactivo",
    xaxis = list(title = "log2 Fold Change"),
    yaxis = list(title = "-log10(p-value)"),
    legend = list(title = list(text = "Expresión"))
  ) %>%
  add_segments(x = -0.5, xend = -0.5,
               y = 0, yend = max(-log10(de_clean$pvalue), na.rm = TRUE),
               line = list(dash = "dash", color = "red"), showlegend = FALSE) %>%
  add_segments(x = 0.5, xend = 0.5,
               y = 0, yend = max(-log10(de_clean$pvalue), na.rm = TRUE),
               line = list(dash = "dash", color = "red"), showlegend = FALSE) %>%
  add_segments(x = min(de_clean$log2FoldChange), xend = max(de_clean$log2FoldChange),
               y = -log10(0.05), yend = -log10(0.05),
               line = list(dash = "dash", color = "red"), showlegend = FALSE)

plotly_volcano
```

```{r}
gg_volcano <- ggplot(de_clean, aes(x = log2FoldChange, y = -log10(pvalue), color = diffexpressed, label = delabel)) +
  geom_point(alpha = 0.6, size = 2) +
  geom_text_repel(segment.color = "grey50", max.overlaps = 20, size = 3.5) +
  scale_color_manual(values = c("DOWN" = "blue", "NO" = "black", "UP" = "red")) +
  geom_vline(xintercept = c(-0.5, 0.5), color = "red", linetype = "dashed") +
  geom_hline(yintercept = -log10(0.05), color = "red", linetype = "dashed") +
  labs(
    title = "Volcano Plot",
    subtitle = "log2 Fold Change vs -log10(p-value)",
    x = "log2FoldChange",
    y = "-log10(p-value)",
    color = "Expresión"
  ) +
  theme_minimal(base_size = 14) +
  theme(
    legend.position = "bottom",
    # plot.title = element_text(hjust = 0.5, face = "bold"),
    plot.subtitle = element_text(hjust = 0.5),
    panel.grid = element_blank(),
    panel.border = element_rect(color = "black", fill = NA, size = 1)
  )

print(gg_volcano)
```

# Análisis funcional con YeastEnrichr

Reajusto los criterios para que sean más estrictos:

-  $padj < 0.01$
-  $|log_2(FC)| > 1$ (al menos duplicación/división por 2)

Con estos criterior construyo dos listas, los genes upregulados $log_2(FC) > 1$ y downregulados $log_2(FC) < -1$

```{r}
# ---- Selección precisa de genes DE para análisis funcional ----

# Asegurar que las columnas necesarias estén presentes
de_symbols_clean <- de_symbols %>%
  filter(!is.na(padj), !is.na(log2FoldChange), !is.na(gene_name))

padj_corte <- 0.01
log2FoldChange_corte <- 1
# Aplicar filtros estrictos
de_filtrados_up <- de_symbols_clean %>%
  filter(
    padj < padj_corte,
    log2FoldChange > log2FoldChange_corte
  )

de_filtrados_down <- de_symbols_clean %>% 
  filter(
    padj < padj_corte,
    log2FoldChange < -log2FoldChange_corte
  )

# Extraer solo nombres únicos de genes conocidos
genes_interes_up <- de_filtrados_up %>%
  distinct(gene_name) %>%
  pull(gene_name)

genes_interes_down <- de_filtrados_down %>%
  distinct(gene_name) %>%
  pull(gene_name)

# Verificamos
length(genes_interes_up)
head(genes_interes_up)

length(genes_interes_down)
head(genes_interes_down)
```

## Upregulated

Se lleva a cabo un enriquecimiento con [YeastEnrichr](https://maayanlab.cloud/YeastEnrichr/). Esto se realiza a través de su API con el siguiente código. Primero hay que enviar la lista de genes que nos interesa analizar. Una vez que 

### Envío de lista de genes de interés
```{r}
library(httr)
library(jsonlite)
library(dplyr)
library(readr)

# ---- Paso 1: Enviar la lista ----
enviar_a_enrichr <- function(lista_genes, descripcion = "Lista de genes") {
  ENRICHR_ADD_URL <- "http://maayanlab.cloud/YeastEnrichr/addList"
  
  genes_str <- paste(lista_genes, collapse = "\n")
  
  response <- POST(
    url = ENRICHR_ADD_URL,
    body = list(
      list = genes_str,
      description = descripcion
    ),
    encode = "multipart"
  )
  
  if (status_code(response) != 200) {
    stop("Error al analizar la lista de genes")
  }
  
  # Extraer respuesta como texto
  raw_text <- as.character(content(response, as = "text", encoding = "UTF-8"))
  
  # Extraer JSON dentro del texto HTML
  json_text <- sub(".*(\\{.*\\}).*", "\\1", raw_text)
  
  # Parsear JSON
  parsed_result <- fromJSON(json_text)
  
  return(list(
    userListId = parsed_result$userListId,
    shortId = parsed_result$shortId
  ))
}


resultado_up <- enviar_a_enrichr(genes_interes_up, "Lista de genes Upregulated")
resultado_down <- enviar_a_enrichr(genes_interes_down, "Lista de genes Downregulated")
```

### Obtención de resultados

En este caso se corre el enriquecimiento con YeastEnrichr. Se define la función en R para poder correrlo pasando como argumento, el token de la lista de genes que obtuvimos en el paso anterior y el tipo de set de datos contra el que queremos que se contraste. Las bibliotecas disponibles pueden consultarse en (YeastEnrichr)[https://maayanlab.cloud/YeastEnrichr/#stats]. En este caso, se enriqueció para:

- GO_Biological_Process_2018
- GO_Cellular_Component_2018
- GO_Molecular_Function_2018
- KEGG_2018

Se seleccionaron estas librerías porque son recursos de Gene Ontology o KEGG con una versión bien establecida, otorgando reproducibilidad. 

```{r}
library(httr)
library(readr)

# Función general para correr enriquecimiento y guardar resultados a un `tsv`
run_enrichr <- function(userListId, gene_set_library, output_dir = "../results/functional_enrichment") {
  ENRICHR_ENRICH_URL <- "http://maayanlab.cloud/YeastEnrichr/enrich"
  
  if (!dir.exists(output_dir)) {
    dir.create(output_dir, recursive=TRUE)
  }
  
  query_url <- paste0(ENRICHR_ENRICH_URL, "?userListId=", userListId,
                      "&backgroundType=", gene_set_library)
  
  res <- GET(query_url)
  if (http_error(res)) stop("❌ Error al obtener los resultados de enriquecimiento para ", gene_set_library)
  
  data <- content(res, as = "parsed")[[gene_set_library]]
  
  if (length(data) == 0) {
    warning("⚠️ No se obtuvieron resultados para ", gene_set_library)
    return(NULL)
  }
  
  data_flat <- lapply(data, function(x) {
    x[[6]] <- paste(unlist(x[[6]]), collapse = ", ")
    unlist(x)
  })
  
  enrichment_df <- as.data.frame(do.call(rbind, data_flat), stringsAsFactors = FALSE)
  colnames(enrichment_df) <- c("Rank", "Term", "P-value", "Z-score", "Combined Score", 
                               "Overlapping Genes", "Adjusted P-value", "Old P", "Old Adj P")
  
  output_file <- file.path(output_dir, paste0("enrichment_", gene_set_library, ".tsv"))
  write_tsv(enrichment_df, output_file)
  
  return(enrichment_df)
}
```

```{r}
gene_libraries <- c("GO_Biological_Process_2018", "GO_Cellular_Component_2018", "GO_Molecular_Function_2018", "KEGG_2018")

results_up <- lapply(gene_libraries, function(lib) {
  run_enrichr(resultado_up$userListId, lib, "../results/functional_enrichment/up_regulated")
})
```

### Análisis de resultados

En primer lugar, defino funciones básicas que me permitan generalizar la carga de los datos, transformación y la generación de gráficos para las distintas librerías.

```{r}
# Función para cargar y preprocesar el archivo de enriquecimiento
load_enrichment <- function(lib_name, base_dir = "../results/functional_enrichment", top_n = 15, wrap_width = 60) {
  filepath <- file.path(base_dir, paste0("enrichment_", lib_name, ".tsv"))
  df <- read_tsv(filepath, show_col_types = FALSE) %>%
    mutate(
      `Adjusted P-value` = as.numeric(`Adjusted P-value`),
      `Combined Score` = as.numeric(`Combined Score`),
      `Overlapping Genes` = str_count(`Overlapping Genes`, ",") + 1,
      Term_wrapped = str_wrap(Term, width = wrap_width)
    ) %>%
    arrange(`Adjusted P-value`) %>%
    slice_head(n = top_n) %>%
    mutate(Term_wrapped = fct_reorder(Term_wrapped, `Combined Score`))
  return(df)
}

# Función para hacer barplot
plot_barplot <- function(enrich_df, lib_name) {
  lib_name_clean <- str_replace_all(lib_name, "_", " ")
  title_text <- paste("Top términos enriquecidos\n", lib_name_clean)
  
  my_colors <- nord::nord_palettes$afternoon_prarie
  my_colors <- nord("aurora", 20)

  ggplot(enrich_df, aes(x = Term_wrapped, y = `Combined Score`, fill= as.factor(`Combined Score`))) +
    geom_col(width = 0.7) +
    coord_flip() +
    labs(
      title = title_text,
      x = "Término GO",
      y = "Combined Score"
    ) +
    scale_fill_manual(values = my_colors) +
    theme_minimal(base_size = 12) +
    theme(
      axis.text.y = element_text(size = 8, margin = margin(r = 10)),
      axis.ticks.y = element_blank(),
      plot.title = element_text(
        size = 14,
        margin = margin(t = 20, b = 10),
        hjust = 0.6  # Ajustá este valor entre 0.5 y 0.7 según convenga
      ),
      legend.position="none"
    ) 
}

# Función para hacer dotplot
plot_dotplot <- function(enrich_df, lib_name) {
  lib_name_clean <- str_replace_all(lib_name, "_", " ")
  title_text <- paste("Top términos enriquecidos\n", lib_name_clean)
  
  enrich_df <- enrich_df %>%
    mutate(`Adjusted P-value` = ifelse(`Adjusted P-value` == 0, 1e-300, `Adjusted P-value`))
  
  ggplot(enrich_df, aes(x = `Combined Score`, y = Term_wrapped)) +
    geom_point(aes(color = `Adjusted P-value`, size = `Overlapping Genes`)) +
    scale_color_gradient(trans = "log10", low = "red", high = "blue", 
                         name = "Adjusted P-value") +
    scale_size_continuous(range = c(2, 8), name = "Cantidad genes") +
    labs(
      title = title_text
      ,
      x = "Combined Score",
      y = "Término GO"
    ) +
    theme_minimal(base_size = 12) +
    theme(
      axis.text.y = element_text(size = 8, margin = margin(r = 10)),
      axis.ticks.y = element_blank()
    )
}
```

#### GO Biological Process 2018

```{r}
#| label: fig-barplot-go-biological-process
#| fig-cap: "Barplot of Biological processes from GO 2018 enriched"

library_name <- "GO_Biological_Process_2018"
enrich_df <- load_enrichment(library_name, base_dir = "../results/functional_enrichment/up_regulated")

barplot <- plot_barplot(enrich_df, library_name)
dotplot <- plot_dotplot(enrich_df, library_name)

print(barplot)
```


```{r}
#| label: fig-dotplot-go-biological-process
#| fig-cap: "Dotplot of Biological processes from GO 2018 enriched"
print(dotplot)
```


#### GO Cellular Component 2018

```{r}
#| label: fig-barplot-go-cellular-component
#| fig-cap: "Barplot of Cellular component from GO 2018 enriched"
library_name <- "GO_Cellular_Component_2018"
enrich_df <- load_enrichment(library_name, base_dir = "../results/functional_enrichment/up_regulated")

barplot <- plot_barplot(enrich_df, library_name)
dotplot <- plot_dotplot(enrich_df, library_name)

print(barplot)
```


```{r}
#| label: fig-dotplot-go-cellular-component
#| fig-cap: Dotplot of Cellular component from GO 2018 enriched
print(dotplot)
```

#### GO Molecular Function 2018

```{r}
#| label: fig-barplot-go-molecular-function
#| fig-cap: "Barplot of Molecular function from GO 2018 enriched"

library_name <- "GO_Molecular_Function_2018"
enrich_df <- load_enrichment(library_name, base_dir = "../results/functional_enrichment/up_regulated")

barplot <- plot_barplot(enrich_df, library_name)
dotplot <- plot_dotplot(enrich_df, library_name)

print(barplot)
```
```{r}
#| label: fig-dotplot-go-molecular-function
#| fig-cap: "Dotplot of Molecular function from GO 2018 enriched"
print(dotplot)
```

#### KEGG pathways

```{r}
#| label: fig-barplot-kegg
#| fig-cap: "Barplot de rutas metabólicas en KEGG"
library_name <- "KEGG_2018"
enrich_df <- load_enrichment(library_name, base_dir = "../results/functional_enrichment/up_regulated")

barplot <- plot_barplot(enrich_df, library_name)
dotplot <- plot_dotplot(enrich_df, library_name)

print(barplot)
```

```{r}
#| label: fig-dotplot-kegg
#| fig-cap: "Dotplot de rutas metabólicas en KEGG"
print(dotplot)
```

### Downregulated

```{r}
results_down <- lapply(gene_libraries, function(lib) {
  run_enrichr(resultado_down$userListId, lib, "../results/functional_enrichment/down_regulated")
})
```


#### GO Biological Process 2018

```{r}
#| label: fig-barplot-go-biological-process
#| fig-cap: "Barplot of Biological processes from GO 2018 enriched"

library_name <- "GO_Biological_Process_2018"
enrich_df <- load_enrichment(library_name, base_dir = "../results/functional_enrichment/down_regulated")

barplot <- plot_barplot(enrich_df, library_name)
dotplot <- plot_dotplot(enrich_df, library_name)

print(barplot)
```


```{r}
#| label: fig-dotplot-go-biological-process
#| fig-cap: "Dotplot of Biological processes from GO 2018 enriched"
print(dotplot)
```


#### GO Cellular Component 2018

```{r}
#| label: fig-barplot-go-cellular-component
#| fig-cap: "Barplot of Cellular component from GO 2018 enriched"
library_name <- "GO_Cellular_Component_2018"
enrich_df <- load_enrichment(library_name, base_dir = "../results/functional_enrichment/down_regulated")

barplot <- plot_barplot(enrich_df, library_name)
dotplot <- plot_dotplot(enrich_df, library_name)

print(barplot)
```


```{r}
#| label: fig-dotplot-go-cellular-component
#| fig-cap: Dotplot of Cellular component from GO 2018 enriched
print(dotplot)
```

#### GO Molecular Function 2018

```{r}
#| label: fig-barplot-go-molecular-function
#| fig-cap: "Barplot of Molecular function from GO 2018 enriched"

library_name <- "GO_Molecular_Function_2018"
enrich_df <- load_enrichment(library_name, base_dir = "../results/functional_enrichment/down_regulated")

barplot <- plot_barplot(enrich_df, library_name)
dotplot <- plot_dotplot(enrich_df, library_name)

print(barplot)
```
```{r}
#| label: fig-dotplot-go-molecular-function
#| fig-cap: "Dotplot of Molecular function from GO 2018 enriched"
print(dotplot)
```

#### KEGG pathways

```{r}
#| label: fig-barplot-kegg
#| fig-cap: "Barplot de rutas metabólicas en KEGG"
library_name <- "KEGG_2018"
enrich_df <- load_enrichment(library_name, base_dir = "../results/functional_enrichment/down_regulated")

barplot <- plot_barplot(enrich_df, library_name)
dotplot <- plot_dotplot(enrich_df, library_name)

print(barplot)
```

```{r}
#| label: fig-dotplot-kegg
#| fig-cap: "Dotplot de rutas metabólicas en KEGG"
print(dotplot)
```
